【裁判字號】    89,訴,1585
【裁判日期】    891228
【裁判案由】    詐欺等
【裁判全文】
臺灣臺北地方法院刑事判決                        八十九年度訴字第一五八五號
    公  訴  人  臺灣臺北地方法院檢察署檢察官
    被      告  甲○○
右列被告因詐欺等案件，經檢察官提起公訴（八十九年度偵字第一八八○八號），本
院判決如左：
    主  文
甲○○連續行使偽造私文書，足以生損害於他人，處有期徒刑陸月，緩刑貳年。
    事  實
一、甲○○明知信用卡上之卡號係表彰持卡人與發卡銀行間辨識身分，及發卡銀行允
    許持卡人以信用卡透過讀卡程序向特約商店完成信用交易之憑藉，非經持卡人同
    意，他人不得擅以持卡人之名義及信用卡（含卡號）與特約商店完成交易；因見
    就讀崑山科技大學同學，人手一隻行動電話手機，一時良知為慾望所蒙蔽，雖明
    知自己並未獲許智安授權使用其信用卡資料，為以許智安名義透過網路詐購行動
    電話供己使用，竟意圖為自己不法所有，於民國（下同）八十九年三月間某日之
    春假期間，抄錄室友許智安置於桌上由「華信銀行」核發之信用卡卡號（五四三
    三─七六○○─○六四八─××××，詳卷）及該枚信用卡有效之使用起迄期限
    後，旋基於偽造私文書之概括犯意，先於同年四月五日下午一時五十七分許，在
    臺南縣永康鄉○○街廿巷十三號住處，透過其向網路服務業者（ＩＳＰ）「中華
    電信數據通信分公司」（下稱中華電信公司）購買之數定額撥接帳號，及（○六
    ）0000000號電話、個人電腦及週邊設備撥接上網，連結網際網路至「摩
    比家股份有限公司」（下稱摩比家公司）所經營之網路商店網頁（網址http://
    www.mobihome.com.tw/，址設臺北市○○區○○路四段一三五號二樓），將許智
    安之上開信用卡卡號等資料輸入空白欄位內，佯以許智安之名義，向摩比家公司
    訂購價值新臺幣（下同）七千零九十九元之易立信牌Ｔ─１８型行動電話一支（
    郵費二百元另計），表示許智安向摩比家公司確認該筆信用交易，及摩比家公司
    得據以請求發卡銀行（即華信銀行）撥付該筆款費款項之旨，足以生損害於許智
    安、發卡銀行收單銀行對於信用卡之控管及摩比家公司對於電子商務業務管理之
    正確性，致摩比家公司因之陷於錯誤，誤信真係許智安本人上網訂購行動電話，
    而經由郵件快遞之方式，於同年四月六日將易立信牌Ｔ─１８型行動電話一支，
    送至甲○○指定之上址住處。甲○○為免事跡敗露，乃冒用同學何伯勳之父何景
    雄之名義，盜用何景雄印章一枚於「中華民國大宗國內快捷郵件收據」上之「收
    件人簽章欄」內蓋用印文一枚，持以交還郵政快遞人員收執而行使，表示何景雄
    代理許智安收受上開行動電話郵件包裹之旨，足以生損害於何景雄及郵政機關處
    理郵件遞送管理之正確性，而為甲○○詐得上開行動電話一支。嗣因摩比家公司
    發覺許智安並非真正上網訂購人，報警透過電腦資料處理，而於八十九年八月十
    六日在甲○○住處扣得上開行動電話一支、統一發票一張、何景雄名義之印章一
    枚，始得悉上情。
二、案經摩比家公司訴由內政部警政署刑事警察局移請台灣台北地方法院檢察署檢察
    官偵查起訴。
    理  由
一、右揭事實，業據被告甲○○迭於警訊、偵查及本院審理中坦承不諱，核與證人即
    告訴人摩比家公司客服部副理吳文彬（見偵查卷第五頁），及證人許智安（見偵
    查卷十三頁）於警訊中證述之情節一致，且有卷附訂購人資料、中華民國郵政大
    宗國內快捷郵件收據、統一發票影本各一紙（見偵查卷第七、八、十二頁），及
    易立信牌Ｔ─１８型行動電話一支、何景雄印章一枚扣案可稽。被告出於任意性
    之自白，有證人吳文彬、許智安證詞，及上開訂購人資料等證物可資佐證，足資
    擔保其自白之真實性，應堪採為證據。本件事證明確，被告犯行堪以認定，應予
    依法論科。
二、按在紙上之文字、符號、圖畫、照像，依習慣或特約，或電磁記錄藉電腦之處理
    所顯示之影像或符號，足以表示其用意之證明者，均以文書論，刑法第二百二十
    條定有明文。被告甲○○利用電腦設備，以許智安之名義在摩比家公司之網路商
    店網頁，輸入電磁記錄訂購行動電話，嗣並以盜用之何景雄印章在快遞郵件收據
    之收件人簽章欄內，蓋用何景雄印文一枚，係分別表示(1)許智安向摩比家公司確
    認該筆信用交易，摩比家公司得據以請求華信銀行撥付該筆款費款項，及(2)何景
    雄代理收件人許智安收受上開行動電話郵件包裹之意旨，該訂購行動電話之電磁
    紀錄及蓋有何景雄印文之國內快捷郵件收據，顯然具有訂購單及收據之性質，應
    屬刑法第二百二十條所定以文書論之準私文書。是核被告甲○○所為，係犯刑法
    第二百十六條、第二百二十條、第二百十條之行使偽造準私文罪，及刑法第三百
    三十九條第一項詐欺取財罪。被告所為雖係以不正方法將虛偽資料輸入電腦或其
    相關設備，據以製作訂購行動電話之資料，然許智安或摩比家公司財產權紀錄，
    並未因之立即發生得、喪、變更，被告取得摩比家公司之上開行動電話，係因快
    遞人員之運送，亦非因被告將虛偽資料輸入電腦網路而取得，所為與刑法第三百
    三十九條之三不正變更資料取得他財產罪之構成要件尚屬有間，公訴人認被告所
    為係犯刑法第三百三十九條之三之罪，容有未洽，惟其社會基本事實同一，自應
    由本院逕行變更起訴法條。又盜用印章為偽造文書之階段行為，偽造私文書後持
    以行使，偽造之低度行為，為行使之高度行為所吸收，均不另論盜用印章、偽造
    私文書罪（最高法院八十一年度台上字第三八四○、六六六八號裁判要旨參照）
    。被告先後二次行使偽造準私文書犯行，手段雖屬有別，然其時間緊接，觸犯構
    成要件相同之罪名，顯係基於其初始同一犯罪計劃之概括犯意，應依連續犯之規
    定論以一罪，並依法加重其刑。被告行使偽造準私文書之目的，在於遂行詐取行
    動電話之犯行，所犯行使偽造私文書、詐欺取財二罪間，有方法目的之牽連犯關
    係，應從一較重之行使偽造準私文書罪處斷。爰審酌被告並無不良素行，及其犯
    罪動機、目的、手段、智識程度、危害程度，及犯後坦承犯行，態度甚為良好等
    一切情狀，量處如主文所示之刑。惟查被告前未曾受有期徒刑以上刑之宣告，此
    有台灣高等法院檢察署刑案記錄簡覆表附卷可按，現就讀於崑山科技大學，光明
    前程可期，偶因一時失慮，致罹刑章，事後已賠償摩比家公司所受之損失，並取
    得被害人摩比家公司及許智安之諒解，此有崑山技術學院進修部（大學部）學業
    成績單、匯款單、陳報狀等件在卷足稽，經此偵查審判程序，當知所警惕，信無
    再犯之虞，本院認所宣告之刑，以暫不執行為適當，並諭知緩刑二年，以啟自新
    。
據上論斷，應依刑事訴訟法第二百九十九條第一項前段、第三百條，刑法第五十六條
、第二百十六條、第二百二十條第一項、第二項、第二百十條、第三百三十九條第一
項、第五十五條、第七十四條第一款，罰金罰鍰提高標準條例第一條前段，判決如主
文。
本案經檢察官謝名冠到庭執行職務
中    華    民    國      八十九      年      十二      月    二十八    日
                                      臺灣臺北地方法院刑事第六庭
                                          法  官  吳  秋  宏
右正本證明與原本無異。
如不服本判決，應於判決送達後十日內，向本院提出上訴狀。
                                          書記官  林  碧  華
中    華    民    國  八十九      年      十二      月     三十     日
附錄本案論罪科刑法條全文：
刑法第二百十六條、第二百二十條、第二百十條
刑法第三百三十九條第一項


司法院資訊處製作；財團法人民間司法改革基金會備份。
